【裁判字號】    90,自,905
【裁判日期】    920107
【裁判案由】    詐欺
【裁判全文】
臺灣臺北地方法院刑事裁定                            九十年度自字第九五號
    自  訴  人  甲○○○事業有限公司 設臺北市○○○路○段二三八號之三
    代  表  人  乙○○  男  五.
    被      告  丁○○  男  四.
    選任辯護人  曾海光律師
    被      告  己○○
右列被告因詐欺案件，經自訴人提起自訴，本院裁定如左：
    主  文
自訴駁回。
    理  由
一、本件自訴意旨如附件刑事自訴狀所載。
二、本件自訴狀所載被告之一為「鍾曜鴻」，而己○○陳稱：「鍾曜鴻」是伊做生意
    時用的名字，伊本名應為己○○等語，另任職於自訴人公司負責本件業務之戊○○陳稱：公司出貨、訂貨、請款都是跟己○○接洽等語，是己○○為自訴人自訴
    之被告，合先敘明。
三、本件自訴人公司之負責人乙○○陳稱：伊所提出之估價訂貨單其上所載之「一情
    設計工作室」是伊公司之設計部門，且本件之發票是開伊公司的等語，此核與自
    訴人公司負責本件業務之戊○○所陳：「一情設計工作室」是自訴人公司之設計
    部門，且都用自訴人公司之發票等語相符，並有自訴人提出之估價訂購單、送貨
    單及發票可證，是自訴人為本件之直接被害人，而得依刑事訴訟法第三百十九條
    第一項之規定提起本件自訴；又證人戊○○陳稱：英達菲股份有限公司（下稱英
    達菲公司）所訂最後一批貨是送到臺北市○○○路與松江路口交叉口附近等語，
    則本件自訴人所稱之犯罪結果地之一在本院管轄區域內，本院對本件自有管轄權
    。
四、又按法院或受命推事於自訴案件第一次審判期日前訊問及調查結果，如認為案件
    有刑事訴訟法第二百五十二條至第二百五十四條之情形者，得以裁定駁回其自訴
    ，同法第三百二十六條第三項定有明文。而犯罪事實應依證據認定之，無證據不
    得推定其犯罪事實，又不能證明被告犯罪者應諭知無罪之判決，刑事訴訟法第一
    百五十四條及第三百零一條第一項分別定有明文。再刑事訴訟法上所謂認定事實
    之證據，係指足以認定被告確有犯罪行為之積極證據而言，該項證據自須適合於
    被告犯罪事實之認定，始得採為斷罪資料，事實之認定應憑證據，如未發現相當
    證據，或證據不足以證明，自不能以推測或擬制之方法，以為裁判之依據，告訴
    人之告訴，係以使被告受刑事訴追為目的，是其陳述是否與事實相符，仍應調查
    其他證據以資審認，最高法院二十九年上字第三一○五號、四十年臺上字第八六
    號、五十二年臺上字第一三○○號分別著有判例可資參照。另刑法第三百三十九
    條詐欺罪之成立，以主觀上具有為自己或第三人不法所有之意圖始足當之。
五、訊據被告二人均堅決否認涉有上揭犯行，被告己○○辯稱：自訴人自訴之事實關
    於蓄意詐騙之部分是不實的，英達菲公司自民國八十九年六、七月成立以來，都
    和自訴人公司訂貨，都有給付款項，自訴事實所指之款項沒有給，乃因公司是做
    傳、直銷，如果沒有會員加入，公司就沒有營收，伊公司有一位股東丙○○到臺
    北另成立一家直銷公司，而把伊公司的刷卡單拿去刷卡，造成伊公司有一千多萬
    元的債務，公司就解散，整個內部改組了，但是電話、地址都沒有換，使會員可
    以找到伊公司，做售後服務等語；被告丁○○辯稱：伊也是受害人，之前伊是英
    達菲公司的供貨廠商而為英達菲公司之債權人，伊公司收到英達菲公司之六、七
    、八、九月份的票也都跳票，伊於九十年九月二十五日才去承接英達菲公司，很
    多問題伊都幫英達菲公司善後，六月到九月伊為英達菲公司付了五百多萬元，伊
    接手後發現公司債務很多，所以在十一月二日就將舊公司解散，結束時所有的相
    關款項包括會計師、稅金伊都有去繳，至於自訴人之債務，因為那是在九月之前
    的訂貨，伊並不清楚，伊是有誠意解決這件事情，但是這部分應由當初的訂貨人
    去解決，因為訂貨的明細、條件伊根本完全不知道等語。經查，
（一）英達菲公司自九十年三月十九日起向自訴人公司訂貨，經自訴人公司分別於九
      十年四月一日、同年四月九日、同年四月二十日、同年四月二十六日、同年四
      月三十日、同年五月十四日、同年五月三十日、同年六月六日、同年六月二十
      一日、同年七月五日、同年八月十五日分十一次送貨予英達菲公司，其中日期
      為九十年四月九日、同年四月三十日、同年五月十四日、同年五月三十日、同
      年六月二十一日、同年八月十五日之六份送貨單是由被告己○○簽收，前揭貨
      款經自訴人開立九十年五月十六日（金額十三萬三千八百六十五元）、九十年
      七月二日（金額二萬二千四百七十元）、九十年七月二日（金額十四萬零四百
      九十元）、九十年九月一日（金額九千五百五十五元）之發票四張，惟該等發
      票所示之款項迄未支付等情，為自訴人、被告己○○一致供陳，而被告丁○○
      對於英達菲公司積欠自訴人公司之款項尚未清償乙節亦不否認，並有自訴人提
      出之估價訂購單影本五份、送貨單影本十一張、統一發票影本四張附卷可佐，
      是前情要可認定。
（二）而英達菲公司於八十九年六、七月成立，自八十九年十一月開始，均由被告己○○負責和自訴人公司訂貨，約定每月三十日、三十一日結帳，次月二十五日
      請款並由自訴人公司開發票，英達菲公司再開三個月之支票支付貨款，本件積
      欠貨款之前，訂貨金額自幾百元至數萬元不等，於八十九年十一月至本件積欠
      貨款前之貨款均有支付，其中有一次支付四筆計三十多萬元等情，為被告己○○及證人戊○○一致供陳，而被告己○○陳稱：英達菲公司從九十年三月開始
      不穩定，到了六月三十日跳票二百三十萬元左右，當時支票沒有辦法開，整個
      財務出狀況是六、七月份時，當時因為沒有票，打算支付自訴人公司現金，並
      找丁○○來談承接英達菲公司的事等語，此核與被告丁○○陳稱：伊本來也是
      英達菲公司之債權人，伊所收受英達菲公司六、七、八、九月份之票據亦跳票
      ，公司希望伊入股，並協商把公司百分之五十之股份給伊，伊於九十年七月九
      日及同年月十三日，各出資一百五十萬元及二十五萬元，正式是從九月二十五
      日等語大致相符，是被告己○○於英達菲公司財務狀況出問題後，仍繼續尋求
      新的資金入股乙節，應可認定，再參以英達菲公司當時使用之支票帳戶即寶島
      銀行（於九十年十二月一日起正式更名為日盛銀行）北桃園分行000000
      00000000號帳戶，於九十年九月十四日經公告拒絕往來等情，有日盛
      銀行傳真之查詢表可稽，再徵諸被告己○○辯稱：伊公司其中有一位股東丙○○到臺北另成立一家直銷公司，未經伊同意把伊公司的刷卡單拿去刷卡，造成
      伊公司有一千多萬的稅金債務等語，核與證人丙○○陳稱：伊有把英達菲公司
      之刷卡單拿去供另一家新美好公司使用，是從九十年七月二十日到同年八月底
      ，金額有到一千萬元，伊認為伊有得到被告丁○○之同意等語大致相符，是難
      認被告己○○於訂定系爭貨物伊始及事後不付系爭款項，主觀上有何為自己不
      法所有意圖。
（三）又被告丁○○辯稱：伊之前是英達菲公司之供貨廠商，跳票後英達菲公司有很
      多債務，公司希望伊入股，因為公司欠伊很多錢，希望伊來幫忙處理，並協商
      把公司百分之五十股份給伊，伊於七月九日及七月十三日各投資一百五十萬元
      及二十五萬元加入，正式是從九月二十五日，伊加入後發現問題更多，所以在
      十一月二日結束公司，所以九月前公司向自訴人訂貨之情，伊並不清楚等語，
      並提出桃園縣稅捐稽徵處九十年十一月十五日九０桃稅工字第九０一三三九五
      ０號函（內容為英達菲公司於九十年十一月二日起註銷登記）及交付投資款項
      之現金收入傳票二張以實其說，而被告己○○陳稱：被告丁○○之前是英達菲
      公司之供貨商，於六月底英達菲公司跳票後，七月份就來談，所以他應該是於
      七月十三日承接英達菲公司，於九月二十五日正式更名，從七月十三日到九月
      二十五日丁○○在公司負責公司核心事項，調度財務等事，自訴人公司訂貨是
      由伊接手等語，參以任職於自訴人公司負責本件業務之戊○○陳稱：公司出貨
      、訂貨、請款都是跟己○○接洽等語，另本院依職權函經濟部中部辦公室調英
      達菲公司最近一次之變更登記卡結果，該公司係於九十年九月四日申請負責人
      變更為丁○○之登記，並於同年十月十六日申請解散登記乙節，有該公司變更
      登記表及經濟部九十年十月十六日經（九十）中字第０九０三二九三０八五０
      號函足憑，是除變更登記應為九十年九月四日外，被告丁○○之辯稱應為可採
      ，是被告丁○○於九十年七月九日及同年月十三日始出資承接英達菲公司，難
      認其對英達菲公司於其出資加入前之訂貨知情，又其於承接英達菲公司後，向
      自訴人訂貨之事宜，並非由伊負責，而是由被告己○○負責，參以前揭送貨單
      日期於七月九日或十三日之後者，僅有日期為八月十五日、內容為複寫四聯單
      五十本之送貨單一張，亦難認其有詐欺之情事，即令認被告丁○○於七月九日
      及十三日出資任英達菲公司之負責人後，有指示被告己○○於八月間向自訴人
      訂購複寫四聯單五十本，惟被告己○○向自訴人訂購系爭貨品，尚無足認定為
      詐欺，已如前述，是亦無得認被告丁○○有與被告己○○共同詐欺之情事。
（四）本件英達菲公司迄未付款，此或有違背商場上之誠信，致自訴人辛勤付出無所
      報償，惟本件查無積極證據證明被告二人有自訴意旨所指犯行，此應屬民事債
      務糾葛，自訴人宜循民事程序處理，本件既無法證明被告犯罪，參酌上揭說明
      ，本件自訴應予駁回。
（五）至被告丁○○聲請傳喚證人傅尾金、陳珮琪，以證被告丁○○未掌控英達菲公
      司財務等情，惟本院認本件無積極證據證明被告丁○○詐欺犯行，已如前述，
      因認無調查之必要，附此敘明。
據上論結，應依刑事訴訟法第三百二十六條第三項、第二百五十二條第十款裁定如主
文。
中        華        民        國    九十二    年    一    月      七    日
                              臺灣臺北地方法院刑事第四庭
                                          法  官  陳  嘉  琪
右正本證明與原本無異
如不服本裁定應於送達後五日內向本院提出抗告狀
                                          書記官  林  素  霜
中        華        民        國    九十二    年    一  月     九     日


司法院資訊處製作；財團法人民間司法改革基金會備份。
